【裁判字號】    98,上易,58
【裁判日期】    980318
【裁判案由】    竊盜
【裁判全文】
臺灣高等法院高雄分院刑事判決          98年度上易字第58號
上  訴  人  臺灣高雄地方法院檢察署檢察官
被      告  丙○○
            甲○○
            乙○○
上列上訴人因被告竊盜案件，不服臺灣高雄地方法院97年度易字
第1250號中華民國97年12月25日第一審判決（起訴案號：臺灣高
雄地方法院檢察署96年度偵字第28421 號），提起上訴，本院判
決如下：
     主  文
上訴駁回。
     理  由
一、公訴意旨略以：被告丙○○夥同被告甲○○、乙○○，及綽
    號「怪手陳」之真實姓名、年籍不詳男子（下稱「怪手陳」
    ），共同意圖為自己不法之所有，基於竊盜之犯意聯絡，以
    「被告丙○○主使雇用，怪手陳駕駛挖土機開挖砂石，再由
    被告甲○○、乙○○分別駕駛車牌號碼6K-950號、308-JG號
    砂石車將砂石載離現場」之方式，於民國96年10月2 日上午
    10時許，在分別為國有及丁○○所有之高雄縣大寮鄉○○段
    （下稱潭鳳段）第376 、377 、773 、774 地號土地上，竊
    取現場土石（開挖現場痕跡長約20公尺、寬約7 公尺、深約
    2 公尺），得手後以上開2 部砂石車載離現場。嗣於同日下
    午1 時30分許，在上址當場為警查獲，因認被告丙○○、甲○○及乙○○等3 人均涉犯刑法第321 條第1 項第4 款之結
    夥三人以上竊盜罪嫌等語。
二、公訴意旨認被告丙○○、甲○○及乙○○等3 人均涉犯刑法
    第321 條第1 項第4 款之竊盜罪嫌，係以：證人即查緝員警
    許文正、證人即高雄地政局查緝人員沈洸洋、證人即潭鳳段
    773 地號地主丁○○於偵查中之證詞；臺灣高雄地方法院檢
    察署檢察官96年11月8 日及同年11月23日勘驗筆錄；高雄縣
    政府聯合取締濫採土石小組稽查紀錄、高雄縣大寮鄉地籍圖
    查詢資料、高雄縣大寮鄉○○段376 、377 、773 、774 地
    號土地登記謄本及現場查緝照片等件，為其論罪依據。
三、證據能力方面：
    按傳聞法則之重要理論依據，在於傳聞證據未經當事人之反
    對詰問予以核實，乃予排斥，惟若當事人已放棄對原供述人
    之反對詰問權，於法院審判時表明同意該等傳聞證據可作為
    證據，基於證據資料愈豐富，愈有助於真實發現之理念，並
    貫徹刑事訴訟法修法加重當事人進行主義之精神，確認當事
    人對於證據能力有處分權之制度，傳聞證據經當事人同意作
    為證據，法院認為適當者，亦得為證據。本件檢察官、被告
    3 人於本院準備程序時已表示對於全案卷證所存證據均同意
    有證據能力（見本院卷第36至38頁），本院復斟酌該等證據
    並非非法取得，亦無證明力明顯過低之情形，以之作為證據
    ，應屬適當，是依刑事訴訟法第159 條之5 第1 項規定，應
    認該等證據均得採為證據。
四、按犯罪事實應依證據認定之，無證據不得認定其犯罪事實。
    又不能證明被告犯罪者，應諭知無罪之判決，刑事訴訟法第
    154 條第2 項、第301 條第1 項分別定有明文。再按，事實
    之認定，應憑證據，如未能發現相當證據，或證據不足以證
    明，自不能以推測或擬制之方法，為裁判基礎；且認定不利
    於被告之事實須依積極證據，苟積極證據不足為不利於被告
    事實之認定時，即應為有利於被告之認定；另認定犯罪事實
    所憑之證據，雖不以直接證據為限，間接證據亦包括在內，
    然無論直接證據或間接證據，其為訴訟上之證明，須於通常
    一般之人均不致有所懷疑，而得確信其為真實之程度者，始
    得據之為有罪之認定，倘其證明尚未達到此一程度，而有合
    理之懷疑存在，無從使事實審法院得有罪之確信時，即應由
    法院為諭知被告無罪之判決（最高法院40年臺上字第86號、
    30年上字第816 號、76年臺上字第4986號判例意旨參照）。
五、訊據被告丙○○、甲○○、乙○○對於本件經查獲時，當時
    渠3 人均在現場之情，固不否認，惟均堅決否認有何竊盜犯
    行。被告丙○○辯稱：伊向簡錦輝承租土地要種植芒果，因
    為車子無法進出，所以才請挖土機並叫甲○○購買級配，載
    來要把路填平，伊並沒有挖起訴書所載的坑洞等語；被告甲○○辯稱：伊係受丙○○的僱用，駕駛車牌號碼6K-950號砂
    石車載運級配至現場，並沒有盜採砂石等語；被告乙○○辯
    稱：是因為甲○○以無線電呼叫伊，說車子故障，叫伊去拖
    車，才會到現場幫忙拖車，伊並沒有盜採砂石等語。經查：
  (一)國有財產局所管理之位於高雄縣大寮鄉○○段第376 、377
    、774 地號國有土地，及證人即被害人丁○○所有之潭鳳段
    773 地號土地，於96年10月2 日下午1 時30分許，經查有被
    挖取1 長約20公尺、寬約7 公尺、深約2 公尺之坑洞，而查
    獲斯時被告3 人確在現場等情，業經證人許文正、沈洸洋、
    證人即高雄縣政府地政局地用課人員簡銘宏證陳在卷（分別
    見偵卷第21頁、第45至50頁、第21至22頁），並為被告3 人
    所不否認，復有潭鳳段第376 、377 、773 、774 地號土地
    登記謄本、高雄縣政府聯合取締濫採土石小組稽查紀錄等件
    在卷可稽（見警卷第26至28頁、偵卷第27頁），是此部分之
    事實，堪信為真實。
  (二)被告3 人於本案查獲時確在現場，固如上述，惟前開經挖掘
    之長約20公尺、寬約7 公尺、深約2 公尺之坑洞，係早於本
    件查獲（即96年10月2 日）前超過1 星期即遭挖掘，至96年
    10月2 日當天丁○○並未見有人挖掘前開坑洞之情，業經證
    人丁○○於原審證稱：「（問：檢察官起訴的土地，上面的
    洞係何時挖成的？）不知道是何人挖的，是本案查獲前超過
    一個禮拜才挖的」、「（問：有無看到何人挖的？）沒有看
    到」、「（問：有無看過在庭被告三人去現場挖過？）無」
    ；於偵查中證陳：「（問：有沒有看到有人開怪手和砂石車
    來你的土地旁挖土？）沒有」等語明確（分見原審卷第51頁
    、偵卷第60頁反面）。本院審酌證人丁○○係潭鳳段773 地
    號土地之所有權人，屬本案之被害人，衡諸常情，其並無刻
    意迴護破壞其土地之人之可能與必要，是其所為有利於被告
    3 人之證詞，應具相當程度之可信性，故其前開所為證述，
    堪認合於真實而可採信。
  (三)再參以證人即案發當日載運怪手至現場之司機林義凱於原審
    結證稱：伊當日是9 、10點多到現場，96年度偵字第28421
    號卷第31頁、第33頁、第36頁照片中所示的洞，伊當天早上
    拖怪手到現場時，就有看到等語（見原審卷第62頁），益徵
    前開長約20公尺、寬約7 公尺、深約2 公尺之坑洞，於本件
    公訴意旨所指之遭盜挖時間點前早已存在無訛。
  (四)至本件經查獲時，前開土地雖留有被告甲○○、乙○○分別
    駕駛之車牌號碼6K-950號、308-JG號砂石車，及受被告丙○○僱用，而由證人林義凱拖運至現場之怪手1 部。惟查獲現
    場並沒有看到被告等人在挖掘砂石，無法認定前開坑洞係現
    場查獲之怪手及砂石車所為之情，亦經證人沈洸洋、證人即
    高雄縣政府建設局土石管理科人員曾逸生、證人簡銘宏分別
    於偵查中證述明確（依次見偵卷第45頁、第46頁、第22頁）
    ，是實尚難憑據案發現場留有前揭砂石車及怪手，即遽認該
    車輛及機具即係用於盜採砂土，更遑論認定前開車輛及機具
    ，係用於96年10月2 日上午10時許，盜挖前開長約20公尺、
    寬約7 公尺、深約2 公尺之坑洞砂土。
  (五)被告3 人遭查獲時，被告甲○○所駕駛之車牌號碼6K-950號
    砂石車後方，確有1 堆傾倒土方，而經證人沈洸洋判斷結果
    ，該土方與被告甲○○駕駛之砂石車上之餘土係屬一致，固
    經證人沈洸洋證述在卷（見偵卷第46至47頁）。然證人沈洸
    洋判斷該堆土方與被告甲○○駕駛之砂石車上之餘土土質係
    屬相同，所使用之方法，係以目測為之，此亦經證人沈洸洋
    證陳在卷（見偵卷第49頁），則以此種方式所得結論，是否
    正確無訛，已難令人無疑。況且，潭鳳段第376 、377 、77
    3 、774 地號土地上之前開坑洞，係早於本件查獲前超過1
    星期即遭挖掘，業經認明如前，則被告甲○○駕駛之前述砂
    石車後之土堆，是否確與其車上之餘土相同，且皆為前開坑
    洞之砂土，即難遽然予以認定。
  (六)再被告乙○○案發當之所以至現場，係因被告黃治明所駕駛
    之前開車牌號碼6K-950號砂石車故障，始聯絡被告乙○○駕
    駛車牌號碼308-JG砂石車前往協助拖往保養廠修理之情，業
    經被告甲○○供陳在卷（見警卷第6 至7 頁）。參以：1.被
    告丙○○於偵查中亦供陳：我只有僱用甲○○，不認識乙○○等語（見偵卷第7 頁）；於原審陳稱：乙○○是因為甲○○的車子好像故障，才請他前來拖車的等語（見原審卷第37
    頁），所言核與被告甲○○所述何以被告乙○○會至案發現
    場，互屬吻合。2.被告甲○○所駕駛之車牌號碼6K-950號砂
    石車，於查緝當時，其車頭下方確已安裝好1 長條形鋼索，
    此亦有該照片2 張附卷可參（見偵卷第32、33頁編號、
    照片所示）。衡情，如被告甲○○所駕駛之砂石車並無故障
    情事，其自無須於車頭下方安裝此種有礙駕駛便利及安全之
    長條形鋼索之必要等節，是堪認當日被告乙○○駕駛前開車
    牌號碼308-JG砂石車前往案發現場，確係意在協助將被告甲○○駕駛之車牌號碼6K-950號砂石車拖往保養廠修理。至檢
    察官於96年11月23日勘驗被告甲○○所有之前開車牌號碼6K
    -950號砂石車結果，雖該車「引擎可以發動、傳動軸沒有損
    壞」（此有勘驗筆錄1 份在卷，見偵卷第115 頁至第117 頁
    ），然被告甲○○並非汽車修理之專業人士，而當日該車牌
    號碼6K-950號砂石車尚未經送廠修理，即遭查扣，有高雄縣
    政府警察局林園分局96年10月2 日扣押筆錄、扣押物品目錄
    表存卷可按（見警卷第11至13頁、第18頁），則被告甲○○
    憑藉駕駛經驗判斷車輛故障之處，縱然有誤，亦難據之即為
    其所稱當日伊的車子有故障等語，係屬子虛之認定，否則被
    告甲○○事後大可毋庸向檢察官明確陳稱：伊的車子是「傳
    動軸」壞掉（見偵卷第48頁），而徒留得供檢察官戳破其謊
    言之破綻。
  (七)本件被告3 人於案發時，雖均處於潭鳳段第376 、377 、77
    3 、774 地號土地現場，而現場復有被告丙○○僱用之怪手
    ，及被告乙○○、甲○○駕駛之車牌號碼308-JG、6K -905
    號砂石車。惟前開土地上之長約20公尺、寬約7 公尺、深約
    2 公尺之坑洞，既係於公訴意旨所指之遭盜挖時間點前即已
    存在；又依現存證據，不僅無法證明案發現場所留之前揭砂
    石車及怪手，係供被告3 人此次盜採砂石使用，亦無法證明
    被告甲○○駕駛之車牌號碼308-JG號砂石車上之餘土土質，
    與現場已遭盜挖之前開坑洞之土質相同；再是日被告乙○○
    確係應被告甲○○之請，始駕車至現場拖救被告甲○○駕駛
    之上揭車牌號碼6K-905號砂石車等情，既均如上述，則尚難
    遽認檢察官所舉之證據，業已達於通常一般之人均不致有所
    懷疑，而得確信被告3 人確有於96年10月2 日上午10時許，
    盜挖前開潭鳳段4 筆土地上砂土之竊盜犯行之程度。此外，
    本院復查無其他積極證據足以證明被告3 人有何竊盜砂土犯
    行，其犯罪自屬不能證明，依諸前揭刑事訴訟法第301 第1
    項之規定，自應為渠等無罪之諭知。
六、原審因而為被告3 人無罪之判決，核無不合。檢察官上訴仍
    執前開情詞，指摘原判決不當，為無理由，應予駁回。
七、被告3 人並無於96年10月2 日上午10時許，盜挖前開潭鳳段
    4 筆土地上砂土之竊盜犯行，固如前述，惟渠等是否涉有於
    96年10月2 日上午10時許前之某時，竊盜前揭潭鳳段4 筆土
    地砂土之行為，因非本案檢察官起訴範圍，本院自不得予以
    審究，而應由檢察官另行依法處理，附此敘明。
據上論結，爰依刑事訴訟法第368 條，判決如主文。
本案經檢察官張金塗到庭執行職務。
中    華    民    國    98    年    3     月    18    日
                  刑事第一庭    審判長法  官  翁慶珍
                                      法  官  莊崑山
                                      法  官  徐美麗
以上正本證明與原本無異。
不得上訴。
中    華    民    國    98    年    3     月    18    日
                                      書記官  賴梅琴


司法院資訊處製作；財團法人民間司法改革基金會備份。
